臺灣高等法院民事判決　　　　　　　　　　　　　九十二年度上易字第一０一七號
　　上　訴　人　甲○○
　　被 上訴 人　太平洋房屋仲介股份有限公司
　　法定代理人　鄭明智
　　訴訟代理人　李季鴻
當事人間請求損害賠償事件，上訴人對於中華民國九十二年七月三十一日臺灣臺北地
方法院九十二年度訴字第一二九七號第一審判決提起上訴，本院於九十三年一月六日
言詞辯論終結，判決如下：
    主      文
上訴駁回。
第二審訴訟費用由上訴人負擔。
    事      實
甲、上訴人方面：
一、聲明：
  (一)原判決廢棄。
  (二)被上訴人應給付上訴人新台幣（下同）八十八萬八千零五十二元及自起訴狀繕本
  (三)願以現金或等值之銀行可轉讓定期存單或其他有價證券供擔保，請准宣告假執行
    。
二、陳述：除與原判決記載相同，茲引用之外，補稱略以：
  (一)簽訂「不動產買賣契約書」（下稱系爭買賣契約）、「實行履約保證特別約款」
    （下稱系爭履約保證約款）時，郭俊良並未在場，上訴人從未見過「郭俊良」，
    亦不知悉「郭俊良代書事務所」，而「郭俊良代書事務所」僅係一借用人頭而己
    ，實際辦理產權移權、抵押權設定等相關手續，即為被上訴人公司員工「洪孟志
    」，故系爭履約保證約款即足以拘束被上訴人，被上訴人有於系爭買賣契約訂定
    後二日內交付履約保證書予上訴人之義務。
  (二)縱真有「郭俊良代書事務所」可代被上訴人處理事務，則其真意係被上訴人以「
    郭俊良代書事務所」為其使用人，「郭俊良代書事務所」關於債之履行有故意或
    過失時，被上訴人即應與自己之故意或過失，負同一責任。
  (三)縱認詹秀雲之解約求償係由於上訴人未依約履行所致，惟被上訴人未依約交付履
    約保證書及未告知詹秀雲有無將款項存入聯邦商業銀行股份有限公司（下稱聯邦
    銀行）之「專戶」，致上訴人遭詹秀雲解約求償受有損害，具有相當因果關係。
乙、被上訴人方面：
一、聲明：上訴駁回。
二、陳述：與原判決記載相同，茲引用之。
    理      由
一、上訴人起訴主張：伊於民國（下同）九十年十二月間與被上訴人簽訂專任委託契
    約書（下稱系爭委託契約），委託被上訴人出賣坐落台中市○○○路三八號六樓
    房地。依系爭履約保證約款第七條規定：代書應於買賣契約簽訂後二日內，將銀
    行開具之保證書交由買賣雙方收執，詎於九十一年七月二十日伊經由被上訴人仲
    介與詹秀雲訂定系爭買賣契約，被上訴人未依約交付履約保證書，迨至九十一年
    八月二十日買方解除買賣契約後，被上訴人方於九十一年九月三日郵寄聯邦銀行
    之履約保證書予伊，且該聯邦銀行履約保證書之核發日期亦為九十一年七月二十
    九日，被上訴人顯已違反系爭履約保證約款第七條之約定，其處理委任事務顯有
    過失，違反民法第五百三十五條之善良管理人之注意義務，並有遲延給付（履約
    保證書）、不完全給付之可歸責事由，伊亦因而經臺灣高等法院台中分院（下稱
    台中高分院）判決應給付買方詹秀雲違約金，是以，伊得請求被上訴人負損害賠
    償責任，及依消費者保護法之規定請求給付損害賠償額一倍以下之懲罰性賠償金
    ，爰依民法第二百二十七條、第二百二十九條、第二百三十一條第一項、第五百
    三十五條、五百四十四條、消費者保護法第五十一條之規定，訴請被上訴人給付
    八十八萬八千零五十二元及法定遲延利息。被上訴人則以：依系爭履約保證約款
    第六條之約定及上訴人與詹秀雲所簽訂之系爭買賣契約第一條有關價款給付部分
    約定，可知不論伊是否於依約於簽約後二日前將銀行之保證書交由上訴人收執，
    上訴人依系爭買賣契約之約定，仍須於九十一年七月二十日時備齊辦理產權移轉
    登記所須之文件資料交予代書，否則即屬違約。上訴人於系爭買賣標的物之所有
    權移轉前並未存在任何風險，況第三人詹秀雲於簽訂系爭買賣契約時，即給付現
    金十五萬元及郵局之支票乙紙，該票據亦經兌現並無任何資力不良之情形等語，
    資為抗辯。
二、上訴人主張：伊與被上訴人簽訂系爭委託契約、伊與詹秀雲簽訂系爭買賣契約及
    履約保證約款，聯邦銀行履約保證書於九十一年七月二十九日簽立，被上訴人於
    九十一年九月三日始將前開履約保證書送達予伊，嗣伊經台中高分院判決應給付
    買方詹秀雲違約金三十萬元等情，業據提出專任委託契約書、不動產買賣契約書
    、實行履約保證特別條款、臺中高分院九十一年度上易字第四四三號判決、履約
    保證書以及寄達信封一件為證（見原審卷第一八頁至第四五頁），且為被上訴人
    所不爭執，上訴人此部分之主張應堪信為真實。
三、上訴人又主張：被上訴人未依約於買賣契約簽訂後二日內郵寄聯邦銀行之履約保
    證書予伊，顯已違反系爭履約保證約款第七條之約定，其處理委任事務顯有過失
    ，違反善良管理人之注意義務，並有遲延給付（履約保證書）、不完全給付之可
    歸責事由，應負損害賠償責任等語。然此為被上訴人所否認，並以前揭情詞置辯
    。經查：
  (一)按請求不完全給付、給付遲延之損害或依委任契約請求損害賠償，依民法第二百
    二十七條第一項、第二百三十一條第一項以及第五百四十四條之規定，以債務人
    依約有給付義務，且債權人所受損害係因不完全給付、給付遲延或處理委任事務
    所致者為限。本件上訴人依前述規定請求被上訴人賠償，自應就被上訴人依約有
    交付履約保證書之義務，以及其所受之損害係由於被上訴人之不完全給付、給付
    遲延或處理委任事務所致等情，負舉證之責。
  (二)系爭委託契約不僅由被上訴人為上訴人報告訂約之機會，被上訴人亦協助上訴人
    與買方訂約（第四條），並協助買賣雙方至契約履行完畢為止（第六條、第十條
    、第十一條），具有居間及委託契約之性質。而成屋履約保證則為保證銀行擔保
    不動產買賣雙方取得不動產所有權以及買賣價金或返還請求權之契約，兩者為不
    同之契約。系爭履約保證約款第七條固約定：「代書應於買賣契約簽訂後二日內
    ，將銀行開具之保證書交由買賣雙方收執。」，惟系爭履約保證約款係由上訴人
    與買方詹秀雲與郭俊良代書事務所三方簽訂，基於債權契約之相對效力，此項約
    定並不能拘束被上訴人，且此項約定並非系爭委託契約之內容，故被上訴人並無
    於買賣契約訂定後二日內交付上訴人履約保證書之義務。
  (三)縱認被上訴人有於買賣契約訂定後二日內（即九十一年七月二十二日內）交付履
    約保證書之義務，而被上訴人遲至九十一年九月三日始郵寄聯邦銀行之履約保證
    書予上訴人收執。惟依系爭履約保證約款第六條之約定：「本件買賣有關之申請
    稅捐、所有權移轉、抵押權設定、塗銷亦委由代書辦理」，上訴人與詹秀雲所簽
    訂系爭買賣契約第一條有關「價款給付」則約定：「1.本契約簽訂之同時，買方
    應給付簽約款，賣方應將土地及建物權狀正本交付承辦之代書收執」、「2.買賣
    雙方約定民國九十一年七月二十日時備齊辦理產權移轉登記所須之文件資料交予
    代書，買方並應同時給付備證款」，簽約款及備證款共計二十五萬元，足見上訴
    人備齊辦理產權移轉登記所須文件資料交予代書之義務與詹秀雲交付簽約款及備
    證款二十五萬元之義務，立於對待給付地位。而訴外人詹秀雲於簽訂系爭買賣契
    約時，即給付現金十五萬元及郵局之支票乙紙，為兩造所不爭執，上訴人自應依
    系爭買賣契約之約定，於九十一年七月二十日備齊辦理產權移轉登記所須之文件
    資料交予代書，否則即屬違約。故不論被上訴人指定之代書是否已依系爭履約保
    證約款之約定於九十一年七月二十二日前將履約保證書之義務交由上訴人收執，
    上訴人不得因被上訴人未交付履約保證書而拒絕交付辦理產權移轉登記所須文件
    。上訴人未如期交付辦理產權移轉登記所須文件，詹秀雲因而解除系爭買賣契約
    ，並依買賣契約第九條(一)、(四)項約定請求上訴人加倍返還已受領之價金二十五萬
    元並前開金額之利息七千五百元，及第一、二審訴訟費用上訴人應分擔之部分五
    百四十二元、律師費用五萬元，共計三十萬六千九百五十八元，係由於上訴人未
    依約履行所致，與遲延交付履約保證書無關，顯見上訴人所受之損害係因其未履
    行與詹秀雲間之買賣契約所致。上訴人自不得依不完全給付、給付遲延以及消費
    者保護法規定以及系爭委託契約約定請求被上訴人賠償其所受損害。
  (四)上訴人復主張：被上訴人未依約告知詹秀雲有無將款項存入聯邦銀行之「專戶」
    ，且被上訴人係將詹秀雲所交付之買賣價金存入一般戶中，致伊遭詹秀雲解約求
    償受有損害等語。惟此亦為被上訴人所否認，而所謂「專戶」，雖系爭履約保證
    約款中未有明白約定，然衡諸常情，當係指防制買賣雙方得以隨意控制、領取該
    買賣價金即足稱之，是無論被上訴人所使用之帳戶為該公司之「一般戶」或其他
    帳戶，則該買賣價金既係存入被上訴人公司之帳戶中，自已可達到防制買賣雙方
    隨意領取該買賣價金之目的，且上訴人於九十一年七月二十日即有備齊辦理產權
    移轉登記所須之文件資料交予代書之義務，卻未如期交付，致遭詹秀雲解除系爭
    買賣契約，已詳如前述，上訴人此部分之主張，自不足採。
四、綜上所述，上訴人主張：被上訴人未依約於買賣契約簽訂後二日內交付履約保證
    書予伊，違反系爭履約保證約款第七條之約定，其處理委任事務違反善良管理人
    之注意義務，並有遲延給付（履約保證書）、不完全給付之可歸責事由，應負損
    害賠償責任，為不可採。從而，上訴人依據民法第二百二十七條、第二百二十九
    條、第二百三十一條第一項、第五百三十五條、五百四十四條及消費者保護法第
    五十一條之規定，請求被上訴人給付八十八萬八千零五十二元，及自起訴狀繕本
    。其假執行之聲請亦失所依據，應併予駁回。原審為上訴人敗訴之判決，及駁回
    其假執行之聲請，並無不合。上訴意旨指摘原判決不當，求予廢棄改判，為無理
    由，應予駁回。
五、本件事證已臻明確，兩造其餘攻擊防禦方法及所為之舉證，經審酌後認並不影響
    判決結果，自無庸一一論述，附此敘明。
據上論結，本件上訴為無理由，爰判決如主文。
中　　　華　　　民　　　國　　九十三　　年　　　一　　　月　　 二十 　　日
                              民事第十七庭
                                  審判長法  官  黃  騰  耀
                                        法  官  許  文  章
                                        法  官  楊  絮  雲
正本係照原本作成。
不得上訴。
中　　　華　　　民　　　國　　九十三　　年　　　一　　　月　　二十七　　日
　　　　　　　　　　　　　　　　　　　　書記官  李  明  昇
